臺灣高等法院高雄分院刑事判決　　96年度重上更(四)字第30號
上　訴　人
即　被　告　乙○○
　　　　　　　　　　（現於臺灣高雄看守所羈押中）
選任辯護人　林敏澤　律師
　　　　　　陳慧敏　律師
上　訴　人
即　被　告　甲○○
　　　　　　　　　　（現於臺灣高雄看守所羈押中）
選任辯護人　吳永茂　律師
　　　　　　羅玲郁　律師
上列上訴人因違反毒品危害防制條例案件，不服臺灣高雄地方法
院91年度重訴字第56號中華民國92年5 月26日第一審判決（起訴
案號：臺灣高雄地方法院檢察署91年度偵字第8764號、第9039號
），提起上訴，判決後，經最高法院第四次發回更審，本院判決
如下：
    主  文
原判決撤銷。
甲○○、乙○○共同運輸第一級毒品，各處死刑，均褫奪公權終
身。扣案之第一級毒品海洛因磚壹佰伍拾玖塊（驗後淨重合計伍
萬陸仟陸佰肆拾伍點玖公克，純質淨重合計伍萬零伍佰拾點
捌壹公克）均沒收銷燬之；海洛因磚壹佰伍拾玖塊之外包裝（重
仟柒佰拾點捌捌公克），均沒收。
     事  實
一、甲○○及乙○○均明知海洛因係屬毒品危害防制條例第2 條
    第2 項第1 款所列之第一級毒品，且經行政院公告列為管制
    進口之物品，竟與程贊（已於民國95年1 月20日死亡，並經
    臺灣高雄地方法院判決公訴不受理確定在案）、蔣光南、楊
    景堯、高鵬及不詳姓名年籍綽號「阿山」之成年男子（均另
    由檢察官偵辦中）共同基於運輸第一級毒品海洛因及私運管
    制物品進口之犯意聯絡，於91年3 月上旬某日，因蔣光南告
    知甲○○其與高鵬合夥欲以新台幣（下同）300 萬元左右之
    代價從越南走私毒品海洛因至台灣，請甲○○尋找進口管道
    ，甲○○旋即在台南市文化中心附近「茶大茶藝館」內與乙
    ○○見面洽談，欲藉由乙○○以其所經營之秋皇貿易有限公
    司（下稱秋皇公司）從越南進口鋼鐵鑄件毛坯之機會，以將
    第一級毒品海洛因夾藏在進口鋼鐵鑄件毛坯之貨櫃內，再走
    私進口至台灣之方式運輸第一級毒品海洛因，並約定貨到後
    7 日內給付乙○○170 萬元，1 個月內再付150 萬元。蔣光
    南、甲○○及乙○○3 人就私運第一級毒品海洛因進口之謀
    議既定，即由程贊依蔣光南之指示於91年4 月中旬前往越南
    ，將由緬甸輾轉走私運至之海洛因磚159 塊（驗後淨重合計
    56645.9 公克，純質淨重50533.81公克，包裝重3730.88 公
    克）交予蔣光南在越南之經理楊景堯，再由楊景堯將上開15
    9 塊海洛因磚整理後交予乙○○在越南之業務員綽號「阿山
    」之人，並由綽號「阿山」之人將上開159 塊海洛因磚與秋
    皇公司進口之鋼鐵鑄件毛坯一同裝載於編號GLDU-0000000號
    之貨櫃中，委由不知情之萬海航運股份有限公司所屬之明春
    輪人員，於91年4 月23日自越南胡志明市起運，同年月27日
    運抵高雄港，乙○○再委由不知情之聯中報關有限公司職員
    洪崇智於同年月29日下午3 時30分許，以秋皇公司之名義向
    財政部高雄關稅局投單報運進口鋼鐵鑄件毛坯貨櫃1 只。嗣
    於同年月30日上午10時許，為行政院海岸巡防署高雄市機動
    查緝隊（下稱高雄市機動查緝隊）、法務部調查局南部機動
    工作組、高雄市政府警察局刑警大隊、前鎮分局、高雄縣政
    府警察局刑警隊、鳳山分局據報會同財政部高雄關稅局人員
    ，在高雄港64號碼頭開櫃查驗後，當場查獲夾藏在該只貨櫃
    內之上開海洛因磚159 塊，並循線查獲甲○○及乙○○。
二、案經高雄市機動查緝隊、法務部調查局南部機動工作組、高
    雄縣政府警察局鳳山分局移送臺灣高雄地方法院檢察署檢察
    官偵查起訴。
    理  由
甲、程序方面
一、上訴人即被告甲○○91年5 月6 日在高雄市機動查緝隊供述
    之證據能力：
（一）被告甲○○及其辯護人辯稱：甲○○於5 月1 日在檢察官
      偵訊時，曾向檢察官請求適用證人保護法，檢察官當場允
      諾，並拿筆錄給甲○○簽名，又拿1 個註記編號A1之公文
      封，叫甲○○在公文封上按指印，告訴甲○○如此就是適
      用證人保護法，以此欺罔方式，致甲○○誤信檢察官已同
      意其適用證人保護法；嗣5 月6 日上午10時許侯安泰偵查
      員借提甲○○到海岸巡防署時，又恫稱檢察官對甲○○5
      月1 日之筆錄非常不滿意，要求甲○○配合供述，否則不
      能適用證人保護法，將來會被判死刑，亦不能交保，以此
      方式對甲○○利誘、脅迫，但甲○○並未答應，其間侯安
      泰仍繼續利誘、脅迫甲○○，並且一直指示其羅織之案情
      ，直到同日下午3 時許，甲○○因害怕始同意配合其說法
      製作筆錄，故5 月6 日之調查筆錄並非出於甲○○自由意
      志所為云云。但查：
    1.依證人保護法第14條第1 項之規定：「第2 條所列刑事案
      件之被告或犯罪嫌疑人，於偵查中供述與該案案情有重要
      關係之待證事項或其他共犯之犯罪事證，因而使檢察官得
      以追訴該案之其他共犯者，以經檢察官事先同意者為限，
      就其因供述所涉之犯罪，減輕或免除其刑」，及證人保護
      法施行細則第21條規定：「本法第14條第1 項所稱檢察官
      事先同意，指檢察官本案偵查終結前之同意。檢察官同意
      者，應記明筆錄」。
    2.被告甲○○於91年5 月1 日檢察官偵訊結束前，固曾向檢
      察官供述「我希望能用證人保護法」一語（見91年度偵字
      第9039號卷第12頁反面），惟該次訊問筆錄並無任何承辦
      檢察官同意適用證人保護法之記載；而且本件因被告甲○
      ○對其本身犯行均未承認，且又居於主導地位，不符證人
      保護法之規定，故承辦檢察官未曾同意被告甲○○適用證
      人保護法，而係以檢舉人身分接受被告甲○○之檢舉，並
      製作檢舉筆錄，亦有臺灣高雄地方法院檢察署95年4 月24
      日雄檢博玉91偵9039字第27695 號函附檢舉筆錄、代號與
      真實姓名對照表、註記A1之公文封、秘密檢舉人資料袋各
      1 紙附卷可稽（見本院重上更(三)卷(一)第210 頁、第211 頁
      ）；並經原審法院勘驗91年5 月1 日被告甲○○偵詢錄音
      帶結果，檢察官確無同意或承諾被告甲○○適用證人保護
      法之規定（見原審卷第163 頁）；又觀諸上開檢舉筆錄，
      被告甲○○僅係以A1身分檢舉走私販毒集團之成員，並未
      自白犯罪，衡情，倘檢察官當天確實誘騙被告甲○○准予
      適用證人保護法，而被告甲○○亦因此而自認可適用證人
      保護法，則其於91年5 月6 日在高雄市機動查緝隊詢問時
      ，應無需再度請求檢察官適用證人保護法，惟其竟於該天
      製作筆錄時，又表示「希望檢察官能依證人保護法處理」
      一語（見91年度偵字第9039號卷第22頁），顯見91年5 月
      1 日檢察官確未准許被告甲○○適用證人保護法，是被告
      甲○○辯稱91年5 月1 日偵查時，檢察官向其訛稱同意適
      用證人保護法云云，顯屬虛詞，委無足取。
    3.被告甲○○雖又以91年5 月1 日伊請求檢察官適用證人保
      護法後，檢察官即拿筆錄給伊簽名，並拿1 個註記編號A1
      之公文封，叫伊在公文封上按指印，致伊誤認檢察官已同
      意適用證人保護法，加以91年5 月6 日上午10時許侯安泰
      借提伊時，侯安泰又恫稱檢察官對伊5 月1 日之筆錄非常
      不滿意，要求伊配合供述，否則不能適用證人保護法，且
      將來會被判死刑，亦不能交保，藉此利誘、脅迫伊按其羅
      織之案情供述，嗣同日下午3 時許，伊因害怕，乃依侯安
      泰之意思製作筆錄，故該次供述非出於自由意志所為云云
      。惟查：觀諸被告甲○○於91年5 月6 日經高雄市機動查
      緝隊借提詢問時供承「91年3 月上旬，蔣光南找我表示，
      他在越南有1 批貨，想以300 萬元左右的代價走私到台灣
      ，問我有沒有管道進口，由於我曾經欠蔣光南人情，我沒
      有問蔣光南要走私何物，就馬上連絡我朋友乙○○問他是
      否有意願，因為乙○○平日有從事越南進口五金材料至台
      灣業務的管道，隨後隔兩天乙○○就約我在台南文化中心
      附近的茶大茶藝館見面，見面後乙○○就有意願夾帶這批
      貨回台灣，且說他已經與在越南的業務員綽號阿山聯絡好
      了，隨時可以夾帶回台灣，我與乙○○見完面後，當晚就
      到蔣光南位於台南市○○路的宗皇公司向蔣光南回報此事
      ，蔣光南才告知我該批貨為毒品，後來蔣光南就指派楊景
      堯於3 月中旬左右搭機前往越南與阿山接洽本次走私細節
      ，蔣光南有交代這批貨到7 日內給乙○○170 萬元，1 個
      月內再付150 萬元，由於我虧欠蔣光南人情，所以並沒有
      提起代價的問題，這批毒品是由程贊負責從緬甸運至越南
      後交由楊景堯整理，再交給乙○○在越南的業務員阿山，
      由阿山安排裝到進口至台灣的貨櫃裡面。」等語（見91年
      度偵字第9039號卷第22頁至第24頁），顯見被告甲○○當
      時仍否認受蔣光南之託與被告乙○○接洽走私時，即知是
      夾帶毒品海洛因，而是直到當晚去找蔣光南始獲告知等情
      ；而且被告甲○○於製作該筆錄一開始，即供述：「我想
      把幕後集團全數供出，希望檢察官能依證人保護法處理。
      」等語（見91年度偵字第9039號卷第22頁），嗣於當天詢
      問即將結束時又主動供稱：「我想以證人保護法提供陳進
      松走私槍械情資，如能因此破案，來減輕我的刑責。」等
      語（見91年度偵字第9039號卷第25頁），足認被告甲○○
      當天供述之主要目的在於希望以供出其他共犯犯罪事證之
      方式，使檢察官同意其適用證人保護法，而非以自白犯罪
      來換取檢察官同意適用證人保護法，是倘侯安泰在製作筆
      錄前曾對被告甲○○施以威脅、利誘，為何所製作者係被
      告甲○○指述其他共犯之筆錄，而對於自己所涉之犯罪事
      實部分卻為避重就輕之陳述之筆錄。又倘被告甲○○於91
      年5 月1 日檢察官偵查時，已誤信檢察官同意適用證人保
      護法，而且5 月6 日又遭證人侯安泰威脅、利誘，害怕將
      來被判死刑，不能適用證人保護法，不能交保，致配合侯
      安泰羅織之情節而為供述，則在檢察官遲遲未准許交保時
      ，以及發現檢察官未同意適用證人保護法時，理應提出91
      年5 月6 日之調查筆錄係遭威脅、利誘之抗辯，以免該次
      筆錄引為對其不利之認定，惟被告自91年4 月30日被查獲
      時起，至檢察官91年8 月23日起訴時為止，竟均未提出任
      何有關之抗辯，甚至91年8 月28日移審經原審法院訊問時
      ，被告甲○○亦未就此部分為任何抗辯，此均與常情有違
      ，是被告甲○○辯稱於91年5 月6 日當天，因遭侯安泰偵
      查員以上開方式威脅、利誘，致配合其供述而為非任意性
      之供述云云，顯非事實，難予採信。
    4.又本件經本院前審勘驗該91年5 月6 日詢問筆錄之錄音帶
      ，雖有20餘處「按切暫停」，其中第490 秒至第493 秒間
      問：「那我先問說你是否知道這批是毒品？」，答：「那
      前面有問啦，我說我不知道是毒品」；問：「你現在的說
      法是後來才知道？」，答：「後來就是現在才知道，就是
      我剛才講的那時候才知道」，筆錄並未記載，第494 秒至
      第497 秒間則屬空白，至第498 秒再問：「你是否，你是
      否知道蔣光南要走私的貨物是毒品？」，被告甲○○始答
      稱「一開始我不知道，‧‧但是後來我跟乙○○接洽後，
      我回報給蔣光南，我問他你到底這批貨是什麼東西，他才
      告訴我這是毒品。」等語（見本院上重訴卷第38頁），此
      段供述，被告甲○○雖自白回報給蔣光南後始知毒品，衡
      情，倘侯安泰係因被告甲○○供稱製作筆錄時始知蔣光南
      委託乙○○進口之貨物為毒品一語，不合其意，而故意暫
      停4 秒，並威脅、利誘被告甲○○一番後，始再為同一詢
      問，為何被告甲○○非坦承一開始蔣光南委託被告甲○○
      找尋進口管道時，即知欲進口者為海洛因，反而避重就輕
      ，而供稱後來才知悉；又辯護人雖質疑侯安泰20餘次按押
      暫停錄音之過程中，係以威脅、利誘之方法迫使被告甲○
      ○依其指定之內容答話，但此為證人侯安泰所否認，證稱
      ：錄音機按切暫停之原因，可能是錄音機自行跳起來，或
      係上廁所，或係作其他事情而暫停按切等語（見本院上重
      訴卷(二)第183 頁），且稽諸多次被告甲○○供述前後切停
      中斷之處，例如「因乙○○可能有在做這個進口生意就對
      了」、「已經聯絡好」、「茶大茶藝館，對」等多處切停
      後，被告所回答之內容，或無關重要案情，或前後並無不
      同（詳參本院上重更(一)卷第162 頁至第167 頁），若謂停
      止錄音當時即在威脅、利誘，此之質疑實乏憑據；而且被
      告甲○○嗣於91年8 月7 日偵查中仍供稱：「（此批毒品
      何人要進口的？）蔣光南及程贊和一位高姓之大陸人士。
      」、「（何人負責和緬甸那邊接洽）我聽說程贊和金三角
      那邊的很熟。」、「（毒品如何運下來的？）我聽蔣光南
      他們說金三角那邊之人把毒品運去越南交給一位『阿高』
      的大陸人士。」等語，亦與被告甲○○於91年5 月6 日高
      雄市機動查緝隊所述大致相符，且被告甲○○91年5 月21
      日為侯安泰借提至高雄市機動查緝隊詢問時，亦供述：「
      5 月6 日被貴單位詢問時，其中有一部分事實是我自己所
      聯想與推測的說法。」一語（見91年度偵字第9039號卷第
      40頁），亦不否認5 月6 日之陳述係出於其自由意志，益
      見被告甲○○於91年5 月6 日在高雄市機動查緝隊之供述
      ，均係出於自由意志而為陳述，證人侯安泰並未施以威脅
      、利誘之不正方法。
（二）被告甲○○91年5 月6 日高雄市機動查緝隊供述，是否因
      為疲勞訊問，而不具證據能力：
    1.被告甲○○辯稱偵詢時因身體不舒服，曾有幾次身體不穩
      ，而有碰撞桌子之聲音，因而指摘當時係在精神狀況不佳
      之情況下，仍須接受疲勞詢問等情。但被告甲○○因涉犯
      重罪遽然遭受羈押，心理壓力難免沉重，但除非被告意識
      已無法自主等特殊情形，依法亦無因此即不得詢問之理。
      經本院上更(一)審勘驗錄音帶結果，被告甲○○在偵查員詢
      以「先休息不要緊」，即回答「不要緊」（見本院上更(一)
      卷第164 頁），且由其對答之聲調，尚無法認定被告甲○
      ○有精神耗弱而致意識不自主，致影響其供述正確性之情
      形。
    2.而所稱疲勞訊問者，係指長時間疲勞轟炸或不得睡眠之接
      續詢問，或以強光照射不予休息，使被告疲憊不堪，藉此
      詢問以資非法取證。經本院前審核閱卷內資料顯示，高雄
      市機動查緝隊係於5 月6 日下午3 時40分製作筆錄，當晚
      7 時30分即返回高雄地方法院檢察署，扣除在途時間，該
      查緝隊偵詢被告甲○○之時間約僅3 個小時，應不算長，
      且非日夜接續訊問，難謂係施以疲勞訊問。
（三）被告甲○○91年5 月6 日高雄市機動查緝隊之供述，是否
      因未全程連續錄音及未錄影，而不具證據能力：
    1.按除有急迫情況，並經記明筆錄者外，詢問被告時應全程
      連續錄音，刑事訴訟法第100 條之2 準用同法第100 條之
      1 第1 項定有明文。考其立法目的，在於建立詢問筆錄之
      公信力，旨在輔助筆錄之不足，並擔保詢問程序之合法正
      當。亦即在擔保被告對於詢問之陳述，係出於自由意思及
      筆錄所載內容與其陳述相符。如被告之陳述係基於自由意
      思而非出於不正之方法，且其陳述與事實相符，縱令對之
      詢問時未經全程錄音，或事後無法提出錄音帶以供法院勘
      驗比對，致公務員實施詢問程序不無瑕疵，惟仍難謂其供
      述之筆錄，絕對不具證據能力（最高法院93年台上字第17
      21號、93年台上字第4525號判決參照）。
    2.經查：本件證人侯安泰雖疏未自製作筆錄前與被告甲○○
      溝通之始即全程連續錄音，且於製作筆錄過程中，有多達
      20餘次按押暫停錄音，以致未全程連續錄音，惟被告甲○
      ○該次供述，既係基於自由意思而非出於不正之方法，如
      上所述，縱令證人侯安泰於詢問時未經全程連續錄音，致
      訊問程序稍嫌微疵，仍難謂其上開供述之筆錄，無證據能
      力。
    3.又查被告甲○○於5 月6 日接受詢問時之錄影帶，雖經原
      審於92年3 月21日調查時當庭勘驗結果，並無詢問時之畫
      面，播放時畫面出現雜訊（見原審卷第214 頁）。嗣經原
      審法院函請高雄市機動查緝隊提供備份錄影帶，該隊函覆
      稱並無備份留存，有海岸巡防總局南部地區巡防局92年4
      月3 日高市機字第0920004712號函1 份在原審卷第256 頁
      可稽。惟被告甲○○於91年5 月6 日接受詢問時所製作之
      詢問筆錄，既經依法錄音，且被告甲○○於詢問時所述亦
      與筆錄記載之內容相符，並無強暴、脅迫、利誘、詐欺、
      疲勞訊問等不當之情形，已如上述。姑不問是否錄影並非
      強制規定，而委由詢問機關依是否有其必要而自行斟酌，
      縱因無錄影帶以證明有全程錄影，亦難因之即認該偵詢筆
      錄有何非任意性可言。何況偵詢機關當時係有錄影，畫面
      雜訊係因機器故障或人為因素所致（見原審卷第256 頁）
      ，自不因錄影畫面雜訊不明，而排除被告甲○○上開偵詢
      筆錄之證據能力（最高法院93年台上字第2466號判決參照
      ）。
（四）被告甲○○於91年5 月6 日高雄市機動查緝隊之供述，是
      否因未通知辯護人到場，而不具證據能力：
      按偵查中訊問被告時，除情形急迫外，應將訊問之日、時
      及處所通知辯護人，刑事訴訟法第245 條第4 項定有明文
      。本件侯安泰偵查員於5 月6 日在高雄市機動查緝隊詢問
      前，確有依法踐行告知權利之程序，被告亦明白陳稱均瞭
      解訴訟法上之權利，並不用請律師陪同在場製作詢問筆錄
      等語（見91年度偵字第9039號卷第22頁），是被告甲○○
      所稱侵害其辯護權等語，亦非可取。
（五）綜上所述，被告甲○○謂其於91年5 月6 日所作之供述筆
      錄，係在脅迫、利誘、詐欺、疲勞訊問、精神意識不自主
      、侵害辯護權、未全程錄音等情形下而製作等自白非任意
      性之抗辯，尚無足採。
二、證人程贊偵查中所為陳述之證據能力：
    按證人、鑑定人依法應具結而未具結者，其證言或鑑定意見
    ，不得作為證據，刑事訴訟法第158 條之3 定有明文。稽其
    立法理由乃在擔保該證言或鑑定意見，係據實陳述或公正誠
    實之可信性，故未依法具結者，依證據絕對排除法則，當然
    無證據能力，而不得作為證據，自不得因當事人於審判程序
    之同意，逕認該未經具結之證言或鑑定意見，亦得作為證據
    ，此於適用同法第159 條之5 第2 項所定「視為有前項之同
    意」之情形者，亦應受上揭第158 條之3規定之限制（最高
    法院94年度台上字第3277號判決意旨參考）。本件檢察官未
    令證人程贊於陳述前具結而為陳述，且查無依法不得令其具
    結之情形，是上開證人於92年年6月12日、同年月25日於檢
    察官偵訊時所為之陳述，即無證據能力。
三、證人洪崇智於高雄市機動查緝隊所為陳述之證據能力：
    再按被告以外之人於審判外之陳述，雖不符前4 條之規定，
    而當事人或辯護人於法院調查證據時，知有不得作為證據之
    情形，而未於言詞辯論終結前聲明異議者，視為同意作為證
    據，法院審酌該言詞陳述作成時之情況，認為適當者，亦得
    為證據，同法第159 條之5 定有明文。立法意旨在於傳聞證
    據未經當事人之反對詰問予以核實，原則上先予排除。惟若
    當事人已放棄詰問或未聲明異議，基於證據資料愈豐富，愈
    有助於真實發見之理念，且強化言詞辯論主義，法院自可承
    認該傳聞證據之證據能力。經查，證人洪崇智之警詢筆錄，
    檢察官、辯護人及被告等人已知上述筆錄乃傳聞證據，且均
    未對該筆錄內容異議，視為同意其證據能力。本院審酌上開
    筆錄作成時，尚無不當取供之情形，認為適合作為本案之證
    據。
四、證人即共同被告甲○○在高雄市機動查緝隊陳述之證據能力
    ：
　　按被告以外之人（包括證人、鑑定人、告訴人、被害人及共
　　同被告等）於檢察事務官、司法警察官或司法警察調查中所
　  為之陳述，與審判中不符時，其先前之陳述具有較可信之特
    別情況，且為證明犯罪事實存否所必要者，得為證據，刑事
    訴訟法第159 條之2 定有明文。本件證人即共同被告甲○○
    於91年5 月6 日在高雄市機動查緝隊證稱：蔣光南有交代這
    批貨到7 日內給乙○○170 萬元，1 個月內再付150 萬元等
    語（見91年度偵字第9039號卷第23頁），惟其於法院審理時
    結證稱：（請說明你找乙○○託運物品的費用？）他說不用
    算，因為東西不是很多，稅金也不多，叫我到時候看多少稅
    金再算就好了等語（見本院上重訴卷第6 頁），前後陳述不
    一，本院審酌被告甲○○上開在高雄市機動查緝隊之供述，
    並無任何非法取供情形，已如上述，且被告乙○○並未在場
    ，證人即共同被告甲○○可自由陳述，較無顧忌，當時渠2
    人又均收押禁見，尚無串供機會等情形，揆諸上開說明，證
    人即共同被告甲○○於高雄市機動查緝隊中所為之陳述，客
    觀上應具有較可信之特別情況，且亦為證明犯罪事實存否所
    必要，依上揭規定，其於高雄市機動查緝隊中之證言自有證
    據能力。
五、靖南專案之偵查報告無證據能力：
　　辯護人主張卷內之「靖南專案」偵查報告（見他字第2146號
  　卷第4 頁），並無證據能力。經查，此專案報告係司法警察
    官職務上作成之報告文書，並記載「專案小組均無法接近蒐
    證，洽談內容無從得知」，其本身無何佐證，可依直接審理
    方式加以調查，應無證據能力。不能認係刑事訴訟法第165
    條第1 項所稱「其他文書可為證據者」之證據書類，縱令已
    將之向被告宣讀或告以要旨，依同法第155 條第2 項規定，
    亦不能採為判決之基礎（最高法院86年台上字第6704號、87
    年台上字第4347號、88年台上字第2204號、89年台上字第53
    64號判決參照）。
乙、實體方面：
一、上訴人即被告甲○○固坦承先受蔣光南委託尋找自越南進口
    貨物之管道，再與被告乙○○相約在台南市文化中心附近「
    茶大茶藝館」內見面洽談，委託被告乙○○以其所經營之秋
    皇公司從越南進口鋼鐵鑄件毛坯之貨櫃，將其友人蔣光南所
    託之貨物進口之事實；上訴人即被告乙○○則不否認在「茶
    大茶藝館」受甲○○委託，利用秋皇公司名義從越南進口鋼
    鐵鑄件毛坯之貨櫃，順便進口其友人之貨物，及於91年4 月
    30日上午10時許，為警在秋皇公司所進口並委由洪崇智報關
    之進口鋼鐵鑄件毛坯貨櫃內查獲159 塊海洛因磚等事實，惟
    其2 人均矢口否認有何私運及運輸毒品海洛因進口之犯行；
    被告甲○○辯稱：蔣光南當初係向我表示欲進口化粧品，也
    未提到給付300 萬元酬金一事，至於監聽錄音帶所錄我與乙
    ○○之對話，係因乙○○當時未收到提單，不知進口之化粧
    品是否報關，所以我與乙○○擔心倘未報關就構成走私，須
    負刑責，乙○○始在電話中表示「他這個嚴重性我有講給他
    聽」一語，而非談論運輸海洛因一事云云；被告乙○○則辯
    稱：甲○○打電話約我在台南市文化中心附近茶大茶藝館見
    面，表示有朋友意欲從越南進口1 批化粧品到台灣，請我經
    營之秋皇公司從越南進口生鐵時順道報關進口，我不疑有他
    ，就把我在越南之業務員阿山的電話給甲○○，讓甲○○的
    朋友與阿山自行聯絡，至於最後為何沒有在越南報關進口，
    且進口貨櫃內竟有第一級毒品海洛因，確實不知情，更未約
    定事成後收取300 萬元報酬；至於我在電話中提及「這個嚴
    重性我有講給他聽」，係指私運夾帶未向海關申報化粧品之
    嚴重性，非指走私運輸海洛因之嚴重性等語。
二、經查：
（一）本件偵查機關於91年4 月30日上午10時許，會同財政部高
      雄關稅局人員在高雄港64號碼頭查驗被告乙○○於同年月
      23日自越南胡志明市委由萬海航運股份有限公司所屬之明
      春輪起運，並於同年月27日運抵高雄港，再委聯中報關有
      限公司職員洪崇智以秋皇公司之名義，向財政部高雄關稅
      局投單報運進口鋼鐵鑄件毛坯編號GLDU-0000000號之貨櫃
      內，當場查獲159 塊海洛因磚等情，已據證人洪崇智於高
      雄市機動查緝隊證述屬實（見鳳警刑移字第0961號卷第1
      至4 頁），且為被告甲○○、乙○○所不否認，復有進口
      報單1 紙、萬海航運股份有限公司船單1 份在卷可參（見
      同上卷第12頁至第15頁），並有當場查獲之疑似毒品海洛
      因磚159 塊扣案可資佐證。又上開159 塊疑似海洛因磚經
      送請法務部調查局鑑驗結果，均確係第一級毒品海洛因，
      合計淨重56645.90公克（包裝重3730.88 公克），純度百
      分之89.21 ，純質淨重50533.81公克，有該局91年5 月23
      日調科壹字第220013447 號鑑定通知書附卷足憑。
（二）檢察官對被告乙○○之電話依法實施通訊監察，有通訊監
      察譯文2 份在卷可據（譯文及通訊監察書見偵字第8764號
      卷第55頁至第59頁，監聽人見本院上重訴卷(三)第192 頁至
      第193 頁），其重要內容如下：
    1.於91年4 月16日下午3 時46分許，監聽被告乙○○與業務
      員阿山之通聯結果：「阿山：那個合約總價值是159 萬，
      然後我和他講可能今晚我回鄉下，過幾天我會電話給老大
      ，因為下個禮拜一要開會。」
    　「乙○○：我曉得下個禮拜一要開會。」
      「阿山：下個禮拜一要開會，如果開會的話，可能我們要
       談差不多要29號，要29號或是30號你那邊的合約才好。
       」
    2.於91年4 月19日上午11時55分許，監聽被告乙○○與被告
      甲○○之通聯結果：
      「甲○○：經理有和你聯絡嗎？」
　  　「乙○○：有，他那邊業務仔有和我聯絡，他說他下禮拜
      一要回來，他跟我說這樣，他有接到。」
      「甲○○：經理會再打給你嗎？」
      「乙○○：我若是有聯絡都是和業務仔聯絡。」
      「甲○○：這樣喔，有1 個問題啦，我們原本不是要經理
      先回來一趟嗎？結果他沒有回到這邊來，所以我是想說他
      這輛也要開車，要過地磅時要很注意，要特別跟他交代這
      一點，因為現在事情都搞不太清楚。」
      「乙○○：他這個嚴重性我有講給他聽。」
    3.從上開通訊監察之內容觀之，被告乙○○並非僅係知悉走
      私一般物品而已，業務員阿山已明確提及「合約總價值是
      159 萬」，恰是本件進口運輸所查扣之海洛因磚數量159
      塊，此實非巧合，而是其間通訊之代碼，但由於數目仍須
      明白告知，以預作準備，故通話中尚應表達「159 」之數
      量，此從被告乙○○亦無法提供該次所謂159 萬元之合約
      至明。「阿山」雖為越南華僑，其在電話中向乙○○告稱
      究竟是「159 萬」？或「159 罐」？此經本院於96年6 月
      20日審理時當庭勘驗結果，為「159 萬」，有該勘驗筆錄
      在本院卷第201 頁可稽。又被告2 人間之對話，有「要過
      地磅時要很注意，要特別跟他交代這一點」、「這個嚴重
      性我有講給他聽」等語，不但使用暗語，不願明講，倘若
      僅係60公斤之化粧品，通話時間又皆在啟運之前，如欲進
      口化粧品報關，乃係正常之運送，又何須如此神秘？即啟
      人疑竇。
（三）雖辯護意旨解釋所謂「嚴重性」是指未申報即進口而違法
      ，要由蔣光南負責，但被告乙○○於91年5 月14日在高雄
      市機動查緝隊初詢時供述：已忘記是在講什麼事（見偵字
      第8764號卷第52頁），於檢察官偵訊時改供稱：「甲○○
      表示那個不要用壞掉。」等語（見同卷第61頁背面），嗣
      於原審時改稱：「如果化粧品運回台灣壞掉，不知要賠多
      少錢。」等語（見原審卷第211 頁）。被告甲○○則稱：
      「因乙○○告訴我他在越南買部車給經理開，那經理沒有
      駕照，我只是隨口提一下沒駕照，所以過站要小心。」等
      語（見本院上重更(一)卷第274 頁），無一相符。由上述對
      話內容觀之，被告乙○○、甲○○對於走私運輸上開159
      塊海洛因磚之情，均知之甚詳，且於茶大茶藝館見面後談
      好願意夾帶進口貨物，即將越南那邊業務之電話交予貨主
      ，任由貨主自行聯絡，被告2 人與蔣光南等人有共同謀議
      走私及運輸第一級毒品海洛因進口台灣之行為甚明。
（四）雖被告2 人均辯稱上開所受託走私之物品係化粧品，不知
      是毒品海洛因等語。然經原審向財政部高雄關稅局函詢結
      果，化粧品非屬管制進口之商品，其國定進口關稅稅率第
      2 欄（由WTO 會員國或與我互惠之國家或地區進口者）為
      百分之5 至百分之9 ，第一欄稅率（非適用第2 欄稅率之
      國家或地區進口者）為百分之12.5，有財政部高雄關稅局
      91年9 月17日高普進字第91002460號函在卷可憑（見原審
      卷第36頁）。且依財政部高雄關稅局上開函附件所示，越
      南係屬與我互惠之國家，其進口化粧品之進口關稅稅率為
      百分之5 至百分之9 ，尚較上開被告乙○○所進口鋼鐵鑄
      件毛坯之進口關稅稅率為百分之10（見上開進口報單所示
      ）為低，則化粧品既非屬管制進口之物品，且亦非屬高關
      稅之進口物品，衡情被告乙○○、甲○○豈有大費周章地
      將化粧品夾藏在貨櫃中私運進口必要。又被告既係欲走私
      上開物品進口，當不可能將該等夾帶之物品報關，是被告
      所稱原欲報關，不知後來越南那邊為何沒有報關等語，顯
      係推託之詞，斷非事實。準此，被告甲○○、乙○○在本
      院所辯「從頭到尾不知情」「我承認受託夾帶走私化粧品
      進口，在越南沒有報關」等語，要難採信。
（五）被告甲○○於91年5 月1 日在高雄市機動查緝隊接受詢問
      時，就所詢「經乙○○指認該被查獲之毒品海洛因159 塊
      是你本人委託安排夾藏在其五金材料進口，是否實在？」
      供稱「並非如此，是我一個朋友高鵬於91年3 月初左右，
      打電話要我與乙○○聯絡，叫我向乙○○表示他有1 批貨
      物要委託乙○○從越南運回台灣，於3 月中旬左右我就打
      大哥大給乙○○，叫乙○○與高鵬聯絡，高鵬所留電話號
      碼，我寫在1 張紙條上，我已經把紙條於3 月中旬交給乙
      ○○，讓乙○○與高鵬兩人直接聯繫貨物運送等細節問題
      」；又稱「我事先並不知道該批貨物是毒品，是高鵬打電
      話向我表示，託乙○○運回台灣的貨物大概會於4 月30日
      抵達台灣，並叫我轉告乙○○，當日會有1 部汽車停放在
      台南市○○路頂好超市停車場，請乙○○把那批貨放在車
      上，至於誰會去把那部車開走，我並不知道。」等語（見
      警卷(三)第16頁），其於同日高雄市機動查緝隊移送檢察官
      偵訊時仍為相同之供述。惟於檢察官最後訊以「尚有何補
      述？」時，供稱：「沒有，我希望能用證人保護法」等語
      （見偵字第9039號卷第11頁至第13頁），觀諸被告甲○○
      上開供述，其僅述及有為高鵬介紹乙○○為其由越南運送
      1 批貨物回台灣之事實，並未提及蔣光南、楊景堯、程贊
      及綽號「阿山」之人參與此事。
（六）被告甲○○嗣於91年5 月6 日經高雄市機動查緝隊借提詢
      問時，供承：「91年3 月上旬，蔣光南找我表示，他在越
      南有1 批貨，想以300 萬元左右的代價走私到台灣，問我
      有沒有管道進口，由於我曾經欠蔣光南人情，我沒有問蔣
      光南要走私何物，就馬上聯絡我朋友乙○○問他是否有意
      願，因為乙○○平日有從事越南進口五金材料至台灣業務
      的管道，隨後隔兩天乙○○就約我在台南文化中心附近的
      茶大茶藝館見面，見面後乙○○就有意願夾帶這批貨回台
      灣，且說他已經與在越南的業務員綽號阿山聯絡好了，隨
      時可以夾帶回台灣，我與乙○○見完面後，當晚就到蔣光
      南位於台南市○○路的宗皇公司向蔣光南回報此事，蔣光
      南才告知我該批貨為毒品，後來蔣光南就指派楊景堯於3
      月中旬左右搭機前往越南與阿山接洽本次走私細節，蔣光
      南有交代這批貨到7 日內給乙○○170 萬元，1 個月內再
      付150 萬元，由於我虧欠蔣光南人情，所以並沒有提起代
      價的問題，這批毒品是由程贊負責從緬甸運至越南後交由
      楊景堯整理，再交給乙○○在越南的業務員阿山，由阿山
      安排裝到進口至台灣的貨櫃裡面。」等語（見偵字第9039
      號卷第22頁至第24頁），其所陳述走私運輸之前的過程，
      雖先供稱「1 批貨」（即不知毒品），然查，蔣光南一開
      始即告知被告甲○○要支付300 萬元之代價，走私「1 批
      貨」回台，而越南地區又有何違禁物值得花費鉅額代價，
      此走私內容，被告乙○○於答應之前，豈有不問明而不知
      情之理，故上述被告甲○○所謂蔣光南要託運1 批貨時不
      知是毒品，後來回報給他時才知是毒品，顯係卸責之詞，
      不足採信；故91年5 月6 日被告甲○○在高雄市機動查緝
      隊之詢問筆錄，縱記載「那前面有問啦，我說我不知道是
      毒品」，「後來就是現在才知道，就是我剛才講的那時候
      才知道」，亦是不足採信之陳述，故上述筆錄未記載此不
      足採信之陳述，自不影響事實之認定。
（七）查走私物品進口，如經緝私查獲，除沒入處罰外，亦涉有
      刑罰之問題，何況自越南走私進口，不乏毒品槍彈等管制
      物品，衡情不可能在不確切了解走私何物或數量若干之情
      況下即與人接洽，足見應允走私之被告乙○○對於私運毒
      品乙事，應知之甚詳。被告甲○○所稱不知蔣光南要走私
      何物，即為之與被告乙○○接洽，顯不足採。被告甲○○
      當時供稱不知何物，直至蔣光南告知，其後則稱是走私化
      粧品（見原審卷第13頁背面及本院上重更(一)卷第258 頁）
      ，已非一致，何況被告等人不可能自越南走私化粧品進口
      ，亦詳如前述。再者，上開查獲之毒品海洛因磚159 塊，
      經鑑驗後，合計淨重達56645.9 公克，即56.6459 公斤，
      而高雄市政府警察局就查獲毒品海洛因之市場價格調查結
      果，以91年4 月份最低市場價格每1 公克3,000 元計算，
      上開查獲之海洛因磚價格為1 億6,993 萬7,300 元，有高
      雄市政府警察局91年10月16日高市警刑偵字第0910062561
      號函附高雄市政府警察局查獲毒品海洛因市場價格調查表
      在卷可參（見本院上重訴卷第96頁）。而法務部調查局針
      對國內於91年上半年海洛因買賣交易價格之調查統計結果
      ，以大盤平均最低價每公斤151 萬元之價格計算，則上開
      查獲之海洛因磚價格為8,553 萬5,309 元，亦有法務部調
      查局91年10月17日調緝參字第09134018870 號函附之國內
      主要毒品買賣平均價格表可佐（見原審卷第98頁）。顯見
      上開查獲之海洛因磚數量甚為龐大，且價值極高，茍若被
      告甲○○、乙○○非該集團之重要成員，豈會甘冒毒品查
      緝而遭嚴懲重罰之危險，遠自越南私運入境，且該集團又
      豈能放心將上開價值數千萬元以上之海洛因磚隨意交予其
      2 人處理運送之理，是被告2 人所辯不知道是毒品等語，
      俱不足採信。
（八）查被告甲○○事前對於蔣光南與高鵬等人欲假藉進口貨櫃
      以夾藏海洛因磚之方式，自越南私運第一級毒品海洛因進
      口之情事知之甚詳，且其基於與蔣光南係朋友關係，而負
      責聯絡被告乙○○以其經營之秋皇公司從越南進口鋼鐵鑄
      件毛坯之機會，將毒品海洛因夾藏在進口鋼鐵鑄件毛坯之
      貨櫃內，運輸海洛因進口至台灣，並由蔣光南指示程贊將
      毒品海洛因磚159 塊從緬甸運至越南交予在越南之楊景堯
      ，再由楊景堯將159 塊海洛因磚交予被告乙○○在越南之
      業務員「阿山」，並由「阿山」依被告乙○○之指示將15
      9 塊海洛因磚與秋皇公司進口之鋼鐵鑄件毛坯一同裝載於
      貨櫃中運抵高雄港，可見被告2 人並未實際參與走私及運
      輸第一級毒品海洛因進口犯罪構成要件行為之實施，而係
      推由程贊、楊景堯、「阿山」及利用不知情之「明春輪」
      人員分擔實施走私及運輸第一級毒品海洛因進口之行為。
（九）又共犯蔣光南、程贊、楊景堯、高鵬及綽號「阿山」（可
      能是黃衍嵐）等人，經本院上重更一審依職權查詢偵辦情
      形，得知蔣光南、楊景堯已隨本案移送，但逮捕被告2 人
      後即出境至越南，迄未返國，此有電話查詢紀錄單可據，
      並經查詢前科紀錄表，楊景堯目前通緝中（見本院上重更
      (一)卷第196 頁至第201 頁）。至於程贊則以本案相同罪名
      經檢察官以92年度偵緝字第1176號，於93年10月4 日繫屬
      原審法院，嗣於95年1 月20日死亡，經台灣高雄地方法院
      判決公訴不受理確定在案，此有台灣高雄地方法院93年度
      重訴字第100 號判決書1 紙附於本院卷可參，其雖否認有
      參與本件犯行，但供承認識蔣光南、甲○○（見偵緝字第
      1176號影印卷第16頁、52頁），被告甲○○於偵查庭時，
      亦稱有看過程贊他與蔣光南在談事情，好像是走私毒品之
      事（同上卷第51頁背面，其後在本院前審又稱不認識程贊
      ，見本院上重更(一)卷第262 頁），足證蔣光南等5 人均為
      本件之共犯無訛。
（十）被告乙○○之選任辯護人固主張共犯楊景堯為警方之線民
      ，而主張本件縱構成犯罪，亦為陷害教唆，應構成未遂犯
      云云。按所謂「誘捕偵查」係指擔負犯罪取締工作之偵查
      機關本身或利用遵照偵查機關指示者，誘發他人犯罪，於
      他人從事犯罪行為之時，立即加以逮捕、追訴及處罰之偵
      查方法。廣義而言，偵查人員為期舉發犯人犯行，並進而
      逮捕犯人，凡利用類似「誘捕」方式之一切偵查方法，大
      致上皆稱為「誘捕偵查」，基本上可將誘捕偵查分為2 類
      型，即對本無犯意之他人誘其犯罪之類型【犯意誘發型，
      即最高法院所認之「陷害教唆」，係指行為人原不具犯罪
      之故意，純因司法警察之設計教唆，始萌生犯意，進而實
      施犯罪構成要件之行為者（最高法院94年度臺上字第6315
      號判決意旨參照）】；與對隱藏潛在犯意者（具有事前之
      犯罪傾向），強化其犯意或提供機會使其實施犯罪之類型
      【機會提供型，即最高法院所認之「釣魚」，係指對於原
      已犯罪或具有犯罪故意之人，以設計引誘之方式，迎合其
      要求，使其暴露犯罪事證，再加以逮捕或偵辦者而言（最
      高法院94年度臺上字第6315號判決意旨參照）】。是成立
      「誘捕偵查」（含陷害教唆及釣魚）之前提，須為國家偵
      查機關或國家偵查機關手足之延伸，如線民誘發他人犯罪
      。然查本件並無線民等人領得獎金一節，業經海岸巡防總
      局南部地區巡防局95年4 月18日高市機字第0950006693號
      函1 紙附於本院重上更(三)卷(一)第209 頁，被告乙○○之辯
      護人雖以警方在91年2 月25日逮捕另案被告吳宗憲時，即
      得知楊景堯為運毒共犯，為何在本案偵查中，警方已掌握
      楊景堯於91年3 月19日出境、同年4 月3 日入境，及同年
      4 月11日再次出境，竟不逮捕楊景堯，而質疑楊景堯是否
      早在91年1 月18日將毒品交給吳宗憲運輸毒品時或更早前
      ，即被警方吸收為線民，並提出台灣高雄地方法院92年度
      重訴字第6 號吳宗憲判決書1 紙為憑，惟該判決書僅係認
      定楊景堯為交付毒品予吳宗憲運輸之人，並未顯示楊景堯
      與本案有何關聯性。至於「靖南專案」中記載高雄市機動
      查緝隊及調查局南機組曾於91年3 月底分別借提約談吳宗
      憲，且被告甲○○亦曾於同年4 月2 日打電話予吳宗憲之
      配偶，表示恐吳宗憲透漏相關走私毒品情資，將不計代價
      將吳宗憲聲請保外就醫，以了解借提筆錄實情（見91年度
      偵字第2146號卷第2 頁），亦無法因此證明楊景堯即為本
      案之線民，是辯護人上開質疑，無非其個人推測之詞，尚
      屬無據，其上開所辯，自無足取。
（十一）綜上所述，被告2 人共犯本件罪行，並非僅憑被告甲○○
      於高雄市機動查緝隊之供述，而是私運毒品海洛因前之接
      洽聯繫，若屬合法請貿易商代為進口，毋須特意委請欠一
      份人情之被告甲○○，代向被告乙○○轉達進口化粧品1
      批。何況既是合法委託進口，卻無一談及化粧品之數量或
      其他細節情形，顯無可信。被告乙○○在本院已承認當時
      不是合法進口，而是私運夾帶化粧品，但被告2 人間或與
      阿山間之通聯對話內容可知，不但述及本件之嚴重性，過
      地磅要特別注意小心，而且阿山自越南亦已回報「159 」
      萬之合約價值，凡此均已指出被告2 人確切明知本次進口
      物品中有159 塊海洛因磚無疑。尤其化粧品無從越南走私
      進口之必要，更如前述。至於證人許連吉在本院前審所證
      「蔣光南與我電話中有說他有請甲○○幫他找貿易商，要
      將化粧品進口台灣，後來被調包出事情」等語（見本院上
      重更(一)卷第251 頁），係輾轉聞自蔣光南之所述，屬傳聞
      證據，無證據能力，尚難據為對被告2 人有利之認定。本
      件事證已臻明確，被告等2 人前開所辯，顯均係事後推諉
      卸責之詞，俱不足採，被告2 人運輸第一級毒品海洛因及
      私運管制物品海洛因進口等犯行，均堪認定。
三、按海洛因係毒品危害防制條例第2 條第2 項第1 款所稱之第
    一級毒品，且屬行政院依據懲治走私條例第2 條第4 項公告
    之「懲治走私條例公告管制物品項目及其數額」甲項第4 款
    所列之管制進出口物品。又按被告乙○○、甲○○行為後，
    懲治走私條例第2 條第1 項業已於91年6 月26日修正公布，
    同月28日生效，並將法定刑提高為「7 年以下有期徒刑，得
    併科新台幣300 萬元以下罰金」，經比較後，自以修正前懲
    治走私條例有利於行為人，依刑法第2 條第1 項前段規定，
    本件自應適用修正前懲治走私條例第2 條第1 項處斷。核被
    告甲○○及乙○○所為，均係犯毒品危害防制條例第4 條第
    1 項之運輸第一級毒品罪及修正前懲治走私條例第2 條第1
    項之私運管制物品進口罪。被告等持有第一級毒品海洛因之
    低度行為，為運輸第一級毒品海洛因之高度行為所吸收，不
    另論罪。被告等利用不知情之「明春輪」人員由越南運輸海
    洛因進口台灣，及利用不知情之洪崇智向海關投單報運進口
    貨櫃，以遂行渠等犯罪目的之所為，均應論以間接正犯。被
    告2 人並未實際參與走私及運輸第一級毒品海洛因進口犯罪
    構成要件行為之實施，而係推由程贊、楊景堯、「阿山」及
    利用不知情之「明春輪」人員分擔實施走私及運輸第一級毒
    品海洛因進口之行為。是被告2 人與蔣光南、高鵬、程贊、
    楊景堯及不詳姓名年籍綽號「阿山」之成年男子間，就前揭
    犯行應成立「同謀共同正犯」。被告2 人以一運輸海洛因進
    口之行為，觸犯前揭二罪名，應依想像競合犯之規定，從一
    重論以運輸第一級毒品罪。
四、又證人保護法第14條第1 項之規定「第2 條所列刑事案件之
    被告或犯罪嫌疑人，於偵查中供述與該案案情有重要關係之
    待證事項或其他共犯之犯罪事證，因而使檢察官得以追訴該
    案之其他共犯者，以經檢察官事先同意者為限，就其因供述
    所涉之犯罪，減輕或免除其刑」。被告甲○○雖供述共犯蔣
    光南、程贊、高鵬、楊景堯及綽號「阿山」之犯罪事證，然
    事先並未徵得檢察官之同意，已如前述，自無證人保護法第
    14條第1 項規定之適用。再按「犯第4 條第1 項至第3 項、
    第5 條第1 項至第3 項、第6 條第1 項至第3 項、第7 條第
    1 項至第3 項、第8 條第1 項至第3 項、第10或第11條第1
    項、第2 項之罪，供出毒品來源，因而破獲者，得減輕其刑
    」，毒品危害防制條例第17條固有明文，惟考其立法意旨重
    在鼓勵具體供出其上游販毒者，俾使追查該毒梟前手及其上
    游毒品，以杜絕毒品之蔓延與氾濫，倘僅供出共犯為何人，
    但尚未進而查獲毒梟前手或其上游毒品者，仍不得執此邀本
    條規定之寬典（最高法院90年度台上字第1639號判決意旨參
    照）。查被告甲○○雖供出上述共犯，然並未供出該毒品之
    供應來源者（即俗稱上游或前手），亦無從依上開規定據以
    減輕其刑，併此敘明。
五、原審判決以被告乙○○、甲○○罪證明確，因予論罪科刑，
    固非無見；惟查：(一)司法警察官本於其職務作成之報告文書
    ，其本身無從依直接審理方式加以調查，應無證據能力（最
    高法院86年台上字第6210號判決參照），原審逕採靖南專案
    之偵查報告為證據（見原判決書第18頁），於法自有未合。
    (二)本件私運海洛因進口之共犯尚有綽號「阿高」之越南華僑
    高鵬，此經被告甲○○陳述明確，原判決漏未將高鵬列為共
    犯，亦有疏誤。(三)被告2 人利用不知情之洪崇智向海關投單
    報運進口貨櫃，以遂行渠等犯罪目的之所為，均應論以間接
    正犯，原判決就此漏未論述，亦有未合。被告甲○○、乙○
    ○上訴意旨，均否認犯罪，指摘原判決不當，雖無理由，惟
    原判決既有上述可議之處，自屬無可維持，應由本院將原判
    決予以撤銷改判。爰審酌被告甲○○、乙○○均係心智成熟
    之人，且均明知海洛因係毒品，施用者容易上癮而戒除不易
    ，除個人身心飽受摧殘外，輕則吸後枯癟或猝死而致家庭破
    碎，重則為取得購買毒品之金錢致淪為娼妓盜匪，足以腐蝕
    民心國基，斲喪民族生機，危害至深且鉅，而其等竟為貪圖
    一己之私利，不惜違法犯禁，共同運輸毒品海洛因回台，且
    1 次走私回台之毒品海洛因磚數量竟高達159 塊，重達56.6
    459 公斤，其數量龐大，如輾轉擴散販賣至吸毒者手中，將
    使萬千人受害，對國家社會之危害至深且鉅，惟念被告甲○
    ○僅於66年間因妨害自由案，被判處拘役30日，被告乙○○
    則原為一合法之貿易商，無前科紀錄，且被告甲○○於向檢
    察官請求適用證人保護法而不可得後，仍於高雄市機動查緝
    隊借提偵訊時供出一干共犯，惟其嗣後得知無法適用證人保
    護法減刑後，卻又極力否認犯行，本院斟酌再三，認其等運
    輸之毒品數量甚多，價值極鉅，認有與社會永久隔離之必要
    ，故依檢察官所請分別量處死刑，並依法宣告褫奪公權終身
    。另被告2 人所犯前揭運輸、私運毒品之數量甚鉅，犯罪情
    節甚為嚴重，在客觀上尚不足以引起一般人之同情，雖所運
    輸進口之毒品海洛因尚未流出，惟此乃因警調人員及時查獲
    所致，亦非因被告2 人之勉力防止，難認被告2 人有何情堪
    憫恕之事實，亦無從據依刑法第59條之規定酌予減輕其刑，
    併予敘明。扣案之海洛因磚159 塊（驗後淨重合計56645.9
    公克，純質淨重50533.81公克），應依毒品危害防制條例第
    18 條 第1 項前段，均沒收銷燬之。至於鑑驗耗用之毒品既
    已滅失，自無庸宣告沒收銷燬之。另扣案海洛因磚159 塊之
    外包裝（重3730.88 公克），為共犯蔣光南等人所有，且供
    被告2 人共犯運輸毒品罪所用之物，均應依同條例第19條第
    1 項之規定，併予宣告沒收。
六、不另為無罪諭知部分：
（一）公訴意旨另以：被告甲○○、乙○○與蔣光南、程贊明知
      海洛因係毒品及管制進出口之物品，竟共同意圖營利，謀
      議走私毒品海洛因進口販售牟利，先由被告甲○○尋得秋
      皇公司實際負責人乙○○同意以300 萬元之代價夾藏貨櫃
      內走私進口後，於91年4 月中旬，蔣光南派遣楊景堯至越
      南購得海洛因磚159 塊後，與乙○○派駐在越南之業務員
      「阿山」取得聯繫，共同將上開海洛因磚夾藏於秋皇公司
      欲進口之鋼鐵鑄件毛坯貨櫃內，於同年4 月27日運抵高雄
      港63號碼頭，因認被告甲○○、乙○○尚涉犯毒品危害防
      制條例第4 條第1 項之販賣第一級毒品海洛因罪嫌。
（二）按共同正犯中之同謀犯，因其並未參與犯罪構成要件之實
      施行為，僅係以參與犯罪之謀議為其犯罪構成要件之要素
      ，故就其參與謀議之事實，自須經嚴格之證明，始足據為
      斷罪之基礎，另同謀犯係指參與謀議者而言，若僅屬知情
      ，事前並未參與謀議，自不能以同謀犯論（最高法院91年
      台上字第5667號判決及同院20年上字第1849號判例參照）
      。經查，被告甲○○於91年5 月6 日在高雄市機動查緝隊
      供稱「程贊在泰國曼谷有經營投顧公司，購毒資金一部分
      是由程贊匯至泰國，一部分是由蔣光南與程贊利用管道帶
      至泰國，毒品採購實際上是由程贊將資金帶至緬甸山區與
      當地製毒者接洽採購，我聽蔣光南提及159 塊毒品中，其
      中80塊是蔣光南交給台北綽號永清、台中綽號啤酒、高雄
      綽號勇仔及岡山綽號國民仔所販售，另79塊是程贊要交給
      台中地區綽號阿吉負責賣的」等語（見偵字第9039號卷第
      24頁）。雖被告甲○○就共犯蔣光南、程贊及楊景堯販賣
      毒品海洛因乙事知情，然尚難據此即認被告甲○○、乙○
      ○就共犯蔣光南、高鵬、程贊之販賣毒品海洛因之犯行有
      何參與謀議，並分擔販賣海洛因之行為。公訴人既未證明
      被告甲○○、乙○○有何參與共犯蔣光南、高鵬、程贊販
      賣海洛因構成要件之行為，在別無其他積極證據足資證明
      之情形下，實難逕認被告甲○○、乙○○與共犯蔣光南、
      程贊間有販賣第一級毒品海洛因之犯意聯絡。
（三）綜上所述，被告甲○○、乙○○所涉犯毒品危害防制條例
      第4 條第1 項之販賣第一級毒品罪嫌部分，公訴人並未舉
      證證明，且本院就卷內訴訟資料參互審酌，仍無從認此部
      分有公訴人所指之犯行，自屬不能證明，原應就此部分為
      被告等無罪之諭知，但公訴人認此部分犯行與前揭論罪科
      刑部分有牽連犯之裁判上一罪關係，均不另為無罪之諭知
      ，附此指明。
據上論斷，應依刑事訴訟法第369 條第1 項前段、第364 條、第
299 條第1 項前段、毒品危害防制條例第4 條第1 項、第18條第
1 項前段、第19條第1 項，修正前懲治走私條例第2 條第1 項、
第11條，刑法第11條、第2 條第1 項前段、第28條、第55條、第
37條第1 項，判決如主文。
本案經檢察官陳建年到庭執行職務。
中　　華　　民　　國　　96　　年　　7 　　月　　12　　日
                  刑事第二庭  審判長法  官  林正雄
                                    法  官  陳啟造
                                    法  官  黃壽燕
以上正本證明與原本無異。
如不服本判決應於收受本判決後10日內向本院提出上訴書狀，其
未敘述上訴理由者，並得於提起上訴後10日內向本院補提理由書
狀（均須按他造當事人之人數附繕本）「切勿逕送上級法院」。
中　　華　　民　　國　　96　　年　　7 　　月　　12　　日
                                    書記官  梁雅華
附錄本件判決論罪科刑法條：
毒品危害防制條例第4條第1項：
  製造、運輸、販賣第一級毒品者，處死刑或無期徒刑；處無期
  徒刑者，得併科新臺幣 1 千萬元以下罰金。
修正前懲治走私條例第2條第1項：
  私運管制物品進口、出口逾公告數額者，處7 年以下有期徒刑
  ，得併科新臺幣20萬元以下罰金。
